臺灣桃園地方法院民事判決
                                    111年度家財訴字第4號
原      告  林雋傑
訴訟代理人  吳典哲律師  
複  代理人  黃慧敏律師  
被      告  王怡雯
訴訟代理人  徐慧齡律師 
上列當事人間請求剩餘財產分配事件，本院於民國111 年7 月28
日言詞辯論終結，判決如下：
    主      文
原告之訴駁回。
訴訟費用由原告負擔。
    事實及理由
壹、程序方面：
　　按訴狀送達後，原告不得將原訴變更或追加他訴，但擴張或
    減縮應受判決事項之聲明者，不在此限。家事事件法第51條
    、民事訴訟法第255 條第1 項第3 款定有明文。查，本件原
    告起訴時原請求被告給付剩餘財產差額分配新臺幣（下同）
    251 萬元及自起訴狀繕本送達之翌日起至清償日止，按年息
    百分之5 計算之利息，嗣於民國110 年5 月21日具狀變更請
    求金額為762,188 元，此屬減縮應受判決事項之聲明，依照
    上開規定，原告此部分所為訴之變更並無不合，應予准許。
貳、實體方面：　　　　
一、原告起訴主張：
　㈠兩造於102 年7 月4 日結婚，婚後未約定夫妻財產制，依民
    法第1005條規定，兩造以法定財產制為夫妻財產制。嗣兩造
    於109 年11月4 日經法院調解離婚成立，法定夫妻財產制因
    此消滅，應以該日作為雙方婚後財產價值計算時點。兩造分
    別有如下之婚後財產（含消極財產）：
　⒈原告之婚後剩餘財產：
　　⑴原告婚後積極財產：車牌號碼0000-00 汽車一輛55,000元
　　  。
　　⑵原告婚後消極產：0 元。
　　⑶依上，原告之婚後剩餘財產為55,000元（計算式：55,000
      元－0 元＝55,000元）。
  ⒉被告之婚後剩餘財產：
　　⑴被告之婚後積極財產：　
　　  被告名下有坐落於桃園區龍祥段18地號土地（權利範圍10
      000分之109）及其上桃園區龍祥段71建號建物（門牌 號
      碼：桃園市○○區○○○街00號9 樓，權利範圍全部）， 關於
      系爭不動產之價值，經查詢實價登錄網站，坐落系爭不動
      產附近之桃園市○○區○○○街00號9 樓房屋在108 年6 月之
      成交價格為552萬元，故被告名下之房地價值以552 萬元
      計算。 
　　⑵被告之婚後消極財產：　　　
　　  ①台北富邦銀行中正分行房屋貸款餘額：3,742,881元。
　　  ②中國信託商業銀行信用貸款餘額：197,743元。
　　  ⑶依上，被告之婚後剩餘財產為1,579,376元（計算式：55
        2萬元－3,742,881元－197,743元＝1,579,376元）。
  ⒊是以，原告請求夫妻剩餘財產差額之半數，以762,188元為計
    算【計算式：（1,579,376元－55,000元)÷2 ＝762,188元】。
　㈡至於原告華南銀行帳戶之存款餘額645,647 元，為原告母親
    曾於108 年7 月1 日、108 年9 月2 日、109 年8 月17日以
    匯款方式分別贈與被告24萬元、35萬元、50萬元而來，原告
    南山人壽之保單號碼Z000000000保險契約之保單價值準備金
    76,659元為婚前財產，已解約之保單號碼Z000000000保險契
    約之解約金美金21,586元（以108年7月19日匯率31.31計算
    ，折合新臺幣為675,858元）、保單號碼Z000000000保險契
    約之解約金美金30,554.22元（以108年4月15日匯率31.13計
    算，折合新臺幣為951,153元），則係以原告母親贈與款項
    所購買之保險，故原告以上華南銀行帳戶之存款餘額及南山
    人壽保險之保單價值準備金、解約金，均不得為原告之婚後
    財產。
　㈢並聲明：⒈被告應給付原告新台幣762,188元。⒉原告願供擔保
    ，請准宣告假執行。　　
二、被告答辯則以：
　㈠被告不爭執原告名下車牌號碼0000-00 之汽車價值以55,000
    元計，被告名下桃園區龍祥段18地號土地及其上桃園區龍祥
    段71建號建物之價值以552 萬元計算。惟原告之婚後積極財
    產尚有華南商業銀行三重分行之存款及婚後投保南山人壽保
    險之保單價值準備金，而被告名下雖有上開不動產，但迄至
　　109 年11月4 日之房屋貸款餘額尚有3,742,881 元，另有信
    用貸款餘額197,743 元，上開貸款均為被告婚後消極財產，
    自應予扣除。據此，兩造之婚後剩餘財產（含消極財產）分
    別如下：
　⒈原告之婚後剩餘財產：
　　⑴原告婚後積極財產：
　　　①華南商業銀行三重分行之存款：645,647 元。
　　　②南山新康祥終身壽險（保單號碼Z000000000）之保單價
        值準備金：76,659元。
　　　③南山人壽幸福久久2外幣增額終身壽險（保單號碼Z00000
        0000）之解約金（108 年7 月19日解約失效）：美金21
        ,586元(以108 年7 月19日匯率31.31 計算，折合新臺
        幣為675,858 元)。
　　　④南山人壽美滿鑫利美元利率變動型年金保險甲型（保單
        號碼Z000000000）之解約金（108 年4 月15日解約失效
        ）：美金30,554.22元(以108 年4 月15日匯率31.13計
        算，折合新臺幣為951,153 元)。
　　　⑤車牌號碼0000-00 汽車一輛55,000元。
　　⑵原告婚後消極產：0 元。
　　⑶依上，原告之婚後剩餘財產為2,404,317元（計算式：645,
      647 元＋76,659元＋675,858 元＋951,153 元＋55,000元－0元
      ＝2,404,317元）。
  ⒉被告之婚後剩餘財產：
　　⑴被告之婚後積極財產：　
　　  ①坐落於桃園區龍祥段18地號土地（權利範圍10000分之1
　　　  09）及其上桃園區龍祥段71建號建物（門牌號碼：桃園
　　　  市○○區○○○街00號9 樓，權利範圍全部）：552 萬
　　　  元。
　　　②合作金庫銀行存款：46元
　　　③中國信託商業銀行存款：24,345元。
　　⑵被告之婚後消極財產：　　　
　　  ①台北富邦銀行中正分行房屋貸款餘額：3,734,289元。
　　  ②中國信託商業銀行信用貸款餘額：197,743元。
　　⑶依上，被告之婚後剩餘財產為1,612,359元（計算式：552
      萬元＋46元＋24,345元－3,734,289元－197,743元＝1,612,359
      元）。　　
  ㈡關於原告主張其名下保單及存款均為原告母親匯款所贈與之
　　款項，難謂真實，匯款之原因諸多，無法代表原告母親贈與
　　金錢予原告，亦無法判斷與原告婚後剩餘財產有關。
　㈢綜上，原告之婚後剩餘財產確實高於被告，故原告提起本件
　　訴訟並無理由，爰請求駁回原告之訴等語。並聲明：原告之
　　訴駁回。
三、兩造不爭執事項：
　㈠兩造於102 年7 月4 日結婚，婚後未約定夫妻財產制，依民
    法第1005條規定，適用法定財產制為夫妻財產制。嗣兩造於
    109 年11月4 日經法院調解離婚成立，法定夫妻財產制因此
    消滅，是本件雙方婚後財產價值計算基準日為109 年11月4 
    日。
  ㈡原告之婚後積極財產有車牌號碼0000-00 汽車一輛價值55,0
　　00元。
　㈢原告之婚後消極產為0 元。
　㈣被告之婚後積極財產如下所述，共計5,544,391 元：
　　①坐落於桃園區龍祥段18地號土地（權利範圍10000分之109
      ）及其上桃園區龍祥段71建號建物（門牌號碼：桃園市○○
      區○○○街00號9 樓，權利範圍全部）：552 萬元。
　　②合作金庫銀行存款：46元。
　　③中國信託商業銀行存款：24,345元。　
　㈣被告之婚後消極財產如下所述，共計3,932,032：
　　①台北富邦銀行中正分行房屋貸款餘額：3,734,289元。
　　②中國信託商業銀行信用貸款餘額：197,743元。　
四、本院之判斷：
  ㈠按夫妻未以契約訂立夫妻財產制者，除本法另有規定外，以
    法定財產制為其夫妻財產制。法定財產關係消滅時，夫或妻
    現存之婚後財產，扣除婚姻關係存續中所負債務後，如有剩
    餘，其雙方剩餘財產之差額，應平均分配。但下列財產不在
    此限：一、因繼承或其他無償取得之財產。二、慰撫金。夫
    妻現存之婚後財產，其價值計算以法定財產制關係消滅時為
    準。但夫妻因判決而離婚者，以起訴時為準。民法第1005條
    、第1030條之1 第1 項及第1030條之4 分別定有明文。所謂
    「雙方剩餘財產之差額，應平均分配」，係指婚姻關係存續
    中，夫妻各自取得而現存之婚後財產，扣除婚姻關係存續中
    所負債務及因繼承或其他無償取得之財產，計算出夫妻各自
    之剩餘財產，再比較其剩餘財產之多寡，算定其差額，剩餘
    財產較少之一方即得向剩餘財產較多之他方，請求分配差額
    之二分之一。
　㈡原告主張原告名下南山新康祥終身壽險（保單號碼Z00000000
    0）之保單為其婚前財產，系爭保單價值準備金76,659元不
    應列入原告婚後財產乙情，經查，依卷附南山人壽保險公司
    111 年3 月28日111 南壽保單字第C0857號函所附原告保單
    明細表所示（見本院卷第71-1頁），系爭南山新康祥終身壽
    險（保單號碼Z000000000）之生效日期為89年12月30日，乃
    原告於結婚前投保之壽險，被告固主張系爭保險契約之保單
    價值準備金76,659元應為原告之婚後財產，惟未據被告提出
    事證釋明目前累計之保單價值為原告以婚後財產繳付所得出
    ，故系爭保單價值準備金76,659元應為原告婚前財產無訛，
    不得列計為原告婚後剩餘財產範圍。
　㈢原告復主張華南銀行帳戶之存款餘額645,647 元係原告母親
    曾於108 年7 月1 日、108 年9 月2 日、109 年8 月17日以
    匯款方式分別贈與被告24萬元、35萬元、50萬元而來，至於
    已解約之保單號碼Z000000000保險契約及保單號碼Z0000000
    00保險契約，以上保單亦以原告母親所贈與之款項購買，後
    來解約，故均不應列入原告婚後剩餘財產等語，並提出華南
    商業銀行三重分行存摺明細為佐（見本院卷第96至98頁），
    為被告所否認，並以前詞置辯，經查，觀諸原告提出之上開
    存摺明細，原告母親張令淑固曾於108 年7 月1 日、108 年
    9 月2 日、109 年8 月17日分別匯入24萬元、35萬元、50萬
    元，然未見原告提出任何其他足以證明原告母親匯款之原因
    關係之事證，是難遽以推論上開款項即為原告母親無償贈與
    原告之金錢，且對照被告另提出原告華南商業銀行三重分行
    自109 年6 月26日迄至109 年11月12日之存摺明細（見本院
    卷第43頁背面至第44頁背面），可知原告系爭銀行帳戶內存
    款，在其母親匯入款項之後，仍有其他與原告母親無關之數
    萬或數十萬元不等金額之提領、存入之頻繁金流，縱認原告
    母親曾贈與金錢予原告為真，該等款項是否尚存在亦不無疑
    義，準此，本件顯無明確事證釋明兩造離婚時原告華南銀行
    帳戶之存款餘額645,647 元為原告無償取得之財產，故難憑
    原告片面說詞即認系爭存款非其婚後剩餘財產。又依南山人
    壽保險公司111 年3 月28日111 南壽保單字第C0857號函所
    附原告保單明細表顯示（見本院卷第71-1頁），原告婚後解
    約之系爭保單號碼Z000000000保險契約及保單號碼Z0000000
    00保險契約之生效日期分別為103 年3 月26日、106 年4 月
    11日，然而至今原告均未出具原告母親為原告支付上開保單
    保險費之相關證據資料，因此上開南山人壽幸福久久2外幣
    增額終身壽險（保單號碼Z000000000）、南山人壽美滿鑫利
    美元利率變動型年金保險甲型（保單號碼Z000000000）等保
    險契約既為原告婚後投保，其保單價值自屬原告之婚後財產
    ，嗣原告於108 年7 月19日、108 年4 月15日分別解約，其
    所得之解約金即美金21,586元(以108 年7 月19日匯率31.31
     計算，折合新臺幣為675,858 元)、美金30,554.22元(以10
    8 年4 月15日匯率31.13計算，折合新臺幣為951,153 元)當
    列入原告婚後剩餘財產範圍，是原告所稱上開保險為原告母
    親贈與金錢所購得，無相關證據釋明，自難認信實。
  ㈣綜上所述，兩造於離婚之日即109 年11月4 日之婚後剩餘財
    產財產計算如下：
  ⒈原告之婚後剩餘財產：
　　⑴原告婚後積極財產：
　　　①華南商業銀行三重分行之存款：645,647 元。
　　　②南山人壽幸福久久2外幣增額終身壽險（保單號碼Z00000
        0000）之解約金：新臺幣675,858 元。
　　　③南山人壽美滿鑫利美元利率變動型年金保險甲型（保單
        號碼Z000000000）之解約金：新臺幣951,153 元。
　　　④車牌號碼0000-00 汽車一輛55,000元。
　　⑵原告婚後消極產：0 元。
　　⑶原告之婚後剩餘財產為2,327,658 元（計算式：645,647 
　　　元＋675,858 元＋951,153 元＋55,000元－0元＝2,327,658元
      ）。
  ⒉被告之婚後剩餘財產：
　　⑴被告之婚後積極財產：　
　　  ①坐落於桃園區龍祥段18地號土地及其上桃園區龍祥段71
        建號建物：552 萬元。
　　　②合作金庫銀行存款：46元。
　　　③中國信託商業銀行存款：24,345元。
　　⑵被告之婚後消極財產：　　　
　　  ①台北富邦銀行中正分行房屋貸款餘額：3,734,289元。
　　  ②中國信託商業銀行信用貸款餘額：197,743元。
　　⑶被告之婚後剩餘財產為1,612,359元（計算式：552萬元＋46
      元＋24,345元－3,734,289元－197,743元＝1,612,359元）。
      　　
　㈤從而，原告之婚後剩餘財產為2,327,658 元，被告之婚後剩
    餘財產為1,612,359 元，被告之婚後剩餘財產為較少之一方
    ，並無剩餘財產差額可供分配予原告，原告依民法第1030條
    之1 第1 項規定向被告請求分配剩餘財產之差額762,188 
　　元，及自起訴狀繕本送達翌日起至清償日止按年息5 ％計算
    之遲延利息，為無理由，應予駁回。又原告假執行之聲請，
    因訴之駁回而失所附麗，應併予駁回。
四、本件事證已臻明確，兩造其餘攻擊防禦方法及證據，核與判
    決結果不生影響，爰不一一論述，附此敘明。
五、據上論結，本件原告之訴為無理由，依家事事件法第51條，
    民事訴訟法第78條，判決如主文。
中　　華　　民　　國　　111 　年　　8 　　月　　30　　日
                  家事法庭  法  官 謝伊婷
以上正本係照原本作成。
如對本判決上訴，須於判決送達後20日內向本院提出上訴狀。（
須按他造人數提出繕本，並繳納第2 審裁判費），上訴於臺灣高
等法院。如委任律師提起上訴者，應一併繳納上訴審裁判費。
中　　華　　民　　國　　111 　年　　8 　　月　　30　　日
                            書記官 温菀淳